臺灣高雄地方法院民事判決　　　　　　100年度重訴字第242號
原　　　告　合作金庫資產管理股份有限公司
法定代理人　吳萬順
訴訟代理人　洪正賢
被　　　告　陳培賞
　　　　　　馬明彰
　　　　　　陳緣
　　　　　　宋振榮
當事人間清償借款事件，本院民國100 年9 月15日言詞辯論終結
，判決如下：
    主  文
被告應連帶給付原告新臺幣壹仟參佰肆拾捌萬伍仟伍佰捌拾貳元
，及自民國九十八年四月十五日起至清償日止按年息百分之九點
０九四計算之利息，暨自民國九十四年六月二十五日起至清償日
止，其逾期在六個月以內部分，按上開利率百分之十，逾期超過
六個月部分，按上開利率百分之二十計算之違約金。
訴訟費用由被告連帶負擔。
本判決第一項於原告以新臺幣肆佰伍拾萬元供擔保後得假執行；
但被告以新臺幣壹仟參佰肆拾捌萬伍仟伍佰捌拾貳元為原告預供
擔保後，得免為假執行。
    事實及理由
一、本件被告陳培賞、馬明彰、陳緣經合法通知，均未於言詞辯
    論期日到場，核無民事訴訟法第386 條各款所列情形，爰依
    原告之聲請，由其一造辯論而為判決。
二、原告主張：緣被告陳培賞於民國79年12月24日邀同被告馬明
    彰、陳緣、宋振榮為連帶保證人，向訴外人合作金庫商業銀
    行股份有限公司（下稱合作金庫銀行）借款新臺幣（下同）
    17,850,000元，雙方約定借款期間自79年12月24日起至99年
    12月24日止，利率按訴外人合作金庫銀行基本放款利率加碼
    年息2%機動付息，如有遲延繳納本息之情形，除仍按原定利
    率計息外，其逾期在6 個月以內者，按上開利率10% ，其逾
    期超過6 個月以上者，按上開利率20% 加計違約金。詎被告
    陳培賞未依約繳納本息，嗣經訴外人合作金庫銀行於96年12
    月13日與伊簽訂不良債權讓與契約書，而於97年4 月11日將
    本件債權讓與原告，經伊向本院聲請強制執行分配後，尚有
    本金13,485,582元，及自98年4 月15日起之利息及自94年6
    月25日起之違約金未獲清償，而被告馬明彰、陳緣、宋振榮
    為前開借款之連帶保證人，依法自應負連帶清償責任，為此
    爰依消費借貸及連帶保證之法律關係，聲明求為判令被告應
    連帶給付原告如主文第1 項所示之金額，並陳明願供擔保請
    准宣告假執行。
三、被告之答辯：
  (一)、被告馬明彰未於言詞辯論期日到場，據其之前所為陳述則
      以：原告請求按年息9.094%計息實屬偏高，目前銀行抵押
      借款第3 年以上之利率僅為年息2.81% ，故本件利息亦應
      降為年息2.81% 計算，又原告請求之違約金過高，應依民
      法第252 條規定予以酌減，況該違約金債權之請求權時效
      不及1 年，應已罹於時效，伊亦得依法拒絕給付該款項，
      爰聲明求為判決原告之訴及假執行之聲請均駁回，如受不
      利之判決，願供擔保請准免為假執行。
  (二)、被告宋振榮係以：對原告請求之內容不爭執，希望主債務
      人即被告陳培賞清償債務後可以解除伊保證人之責任，爰
      聲明求為判決原告之訴駁回。
  (三)、被告陳培賞、陳緣均未於言詞辯論期日到場，亦未提出書
      狀作何聲明或陳述。
四、按「稱消費借貸者，謂當事人約定，一方移轉金錢或其他代
    替物之所有權於他方，而他方以種類、品質、數量相同之物
    返還之契約」、「借用人應於約定期限內，返還與借用物種
    類、品質、數量相同之物」、「遲延之債務，以支付金錢為
    標的者，債權人得請求依法定利率計算之遲延利息。但約定
    利率較高者，仍從其約定利率。當事人得約定債務人不履行
    債務時，應支付違約金」，民法第474 條、第478 條、第23
    3 條第1 項、第250 條第1 項分別定有明文，又「稱保證者
    ，謂當事人約定，一方於他方之債務人不履行債務時，由其
    代負履行責任之契約；保證債務，除契約另有訂定外，包含
    主債務之利息、違約金、損害賠償及其他從屬於主債務之負
    擔」，民法第739 條及第740 條亦有明文。而「保證債務之
    所謂連帶，係指保證人與主債務人負同一債務，對於債權人
    各負全部給付之責任者而言，此就民法第272 條第1 項規定
    連帶債務之文義參照觀之甚明」，最高法院45年台上字第14
    26號著有判例可資參照。
五、本件原告主張被告陳培賞邀同其餘被告向其借款，尚積欠本
    金13,485,582元之本金未予清償之事實，業據其提出與所述
    相符之借據、授信約定書、本院民事執行處強制執行金額計
    算書分配表、債權讓與證明書及97年4 月11日於民眾日報公
    告之影本等件為證，被告宋振榮、馬明彰就其等確有擔任被
    告陳培賞系爭借款債務之連帶保證人及被告陳培賞尚積欠原
    告上開借款未清償之事實，均未予爭執；被告陳培賞、陳緣
    則經合法通知，均未於言詞辯論期日到場爭執，復未提出書
    狀答辯以供本院斟酌，本院依調查證據之結果，自堪信原告
    此部分主張為真實。
六、被告馬明彰雖辯以原告請求之利息應以2.81% 計算云云，惟
    查，本件借款之計息利率，業於借據內約明以訴外人合作金
    庫基本放款利率加碼年息2%計算，並隨基本放款利率變動而
    機動調整等語（見本院卷第6 頁），並經被告等人審閱後簽
    名立約，而被告等人逾期未繳本息時之基本放款利率為7.09
    4%（見本院卷第36頁），依約加計年息2%後即為年息9.094%
    ，是本件原告請求依年息9.094%計付利息，自屬有據。
七、被告馬明彰另辯稱本件違約金過高，且已罹於時效云云，惟
    依系爭借據約款第3 條第4 款約定：「未按期攤繳本息時，
    自逾期之日起6 個月以內加計放款利率百分之十，於6 個月
    以上者其超過6 個月部分加放款利率百分之二十計付違約金
    」等語（見本院卷第6 頁），是依該契約約定，如債務人依
    約履行債務時，僅須按月繳付利息，而利率之約定，已考量
    借款當時之社會經濟狀況及日後之變動而訂為機動利率，並
    無過高之情況，而於債務人未依約履行時，係依逾期之期間
    長短，分別按原利率之10% 、20% 計收違約金，僅相當於債
    權人收回借款資金再運用所得孳息之10% 、20% ，而非再加
    計借款本金之10% 或20% ，故依前開審酌標準，實難認有過
    高情事，被告辯稱違約金之約定過高，應予酌減云云尚非可
    採。又違約金係為賠償因遲延清償所生之損害而為約定，僅
    於債務人給付遲延時，債權人始得請求，並非基於同一基本
    債權而定期反覆發生之請求權，縱令當事人間有約定須按月
    或按日加以計算者，性質上僅係關於違約金額計算之約定，
    尚非可遽謂其即屬於1 年或不及1 年定期給付之債權，故此
    類違約金既非定期給付之債務，自與民法第126 條所定之性
    質不同，而無該條利息短期時效之適用，其時效期間應仍為
    15年（最高法院98年度台上字第911 號判決意旨參照）。準
    此，系爭借款既因被告陳培賞未按期清償而視為全部到期，
    且逾期已達6 個月以上，依約應按原訂利率20% 加計違約金
    ，而原告先前已因向本院聲請系爭強制執行事件拍賣抵押物
    而發生中斷時效之效力，且自98年6 月22日分配期日即該次
    強制執行程序終結後迄今仍未逾15年，故原告所請求自尚未
    清償之94年6 月25日起之違約金，亦有理由，應予准許。
八、綜上所述，原告依消費借貸及連帶保證之法律關係據以提起
    本件訴訟，請求判令被告應連帶給付如主文第1 項所示之金
    額、利息及違約金，依法即無不合，自應予以准許。
九、本件原告及被告馬明彰分別陳明願供擔保，請准宣告假執行
    或免為假執行，經核並無不合，爰依聲請及職權分別酌定相
    當擔保金額，予以准許。
十、據上論結，原告之訴為有理由，依民事訴訟法第385 條第1
    項前段、第85條第2 項、第390 條第2 項、第392 條第2 項
    ，判決如主文。
中    華    民    國   100    年    9     月    29    日
                    民事第四庭法  官  謝  雨  真
以上正本係照原本作成。
如對本判決上訴，須於判決送達後20日內向本院提出上訴狀。如
委任律師提起上訴者，應一併繳納上訴審裁判費。
中    華    民    國   100    年    9     月    29    日
                              書記官  解  景  惠